【裁判字號】    97,易,1622
【裁判日期】    980203
【裁判案由】    詐欺
【裁判全文】
臺灣臺南地方法院刑事判決              97年度易字第1622號
公  訴  人  臺灣臺南地方法院檢察署檢察官
被      告  丙○○
上列被告因侵占案件，經檢察官提起公訴（97年度偵緝字第747
號），被告於本院行準備程序中就被訴犯罪事實為有罪之陳述，
本院合議庭裁定由受命法官獨任行簡式審判程序，判決如下：
    主  文
丙○○意圖為自己不法之所有，而侵占對於業務上所持有他人之
物，處有期徒刑捌月；減為有期徒刑肆月，如易科罰金，以銀元
參佰元即新台幣玖佰元折算壹日。
    事實及理由
一、起訴意旨略以：丙○○從事珠寶代工及買賣為業，於民國93
    年3月間，售予鑽戒及裸鑽各1只予乙○○，總計新臺幣（下
    同）28萬元。其後丙○○因有其他客人欲購買其前售予乙○
    ○價值16萬5千元相同款式之鑽戒，遂於94年1月間某日，在
    臺南市○○區○○路537號乙○○所經營之店面處，要求乙
    ○○將該只鑽戒借予其複製戒台，乙○○應允後因乙○○同
    時表示前向毆明發所購入重0.65克拉（實為0.63克拉，價值
    6 萬5千元）之裸鑽1顆，欲換成1克拉之戒指，乙○○遂將
    上開鑽戒1只、裸鑽1顆同時交予丙○○。詎丙○○竟意圖為
    自己不法之所有，將上開2顆因業務上所持有之鑽石侵占入
    己，且數日後丙○○即避不見面，乙○○多次至丙○○住處
    尋訪，始於94年5月3日尋得丙○○，丙○○遂簽發面額為23
    萬元之本票1紙予乙○○，然本票屆期丙○○又未見蹤影。
    因認被告丙○○涉有刑法第336條第2項之業務侵占罪嫌。
二、新舊法比較：
  (一)按被告行為後，刑法及刑法施行法業於94年2月2日經總統以
    華總一義字第09 4000149 01號令修正公布，並於95年7月1
    日施行（下稱新刑法，修正前刑法下稱舊刑法），參酌最高
    法院95年5月23日刑事庭第8次會議決議，新刑法第2條第1項
    之規定，係規範行為後法律變更所生新舊法律比較適用之準
    據法，於新刑法施行後，應適用新刑法第2條第1項之規定，
    為「從舊從輕」之比較。
  (二)舊法第33條第5款規定，罰金：1元以上，修正後則提高為，
    罰金：新臺幣1千元以上，以百元計算之。罰金之定義既已
    修正，法定刑為罰金者，其法定最低度罰金亦提高為新臺幣
    1千元，致刑度有加重之情形，不論宣告罰金與否，應依新
    法第2條第1項前段之規定，適用行為時法。（最高法院決議
    第3點可參照）。
  (三)修正前刑法第41條第1項前段規定易科罰金，得以1元以上3
    元以下折算壹日，又依被告行為時之易科罰金折算標準，修
    正前罰金罰鍰提高標準條例第2條前段（現已刪除）規定，
    就其原定數額提高為100倍折算1日，則本件行為時之易科罰
    金折算標準，至多以銀元300元折算1日，經折算為新臺幣後
    ，應以新臺幣900元折算為1日。惟修正後刑法第41條第1項
    前段則規定易科罰金，得以新臺幣1,000元、2,000元、3,00
    0元折算壹日，以舊法有利被告。而依95年6月14日修正公布
    、同年7月1日施行之刑法施行法第1條之1規定：「中華民國
    94年1月7日刑法修正施行後，刑法分則編所定罰金之貨幣單
    位為新臺幣（第1項）。94年1月7日刑法修正時，刑法分則
    編未修正之條文定有罰金者，自94年1月7日刑法修正施行後
    ，就其所定數額提高為30倍。但72年6月26日至94年1 月7日
    新增或修正之條文，就其所定數額提高為3倍（第2項）」。
    考其立法理由，係因應修正後刑法施行後，依修正刑法第33
    條第5款規定，罰金貨幣單位已改為新臺幣，是以分則編各
    罪所定罰金之貨幣單位，自應配合上開規定修正，且新刑法
    施行後既已不再適用「現行法規所定貨幣單位折算新臺幣條
    例」，為使罰金數額趨於一致，避免衍生新舊法比較適用問
    題，以緩和實務適用法律之衝擊，於不變動罰金數額之前提
    下，而為制定（前揭條文立法意旨參照），是適用前揭條文
    之結果，僅貨幣單位由銀元改為新臺幣，其罰金數額實與舊
    刑法時代適用罰金罰鍰提高標準條例第1條額度相同，對於
    被告而言並不發生有利或不利之問題，非屬法律變更，當無
    須就新舊法比較適用，附此敘明。
三、核被告所為係犯刑法第336條第2項之業務侵占罪。爰審酌被
    告犯罪之動機、目的、手段、所生損害及犯罪後未與被害人
    達成和解，難認犯後態度良好及犯後坦承犯行等一切情狀，
    量處如主文所示之刑，以資懲戒。又被告犯罪之時間，在96
    年4月24日之前，依中華民國96年罪犯減刑條例之規定，應
    減其宣告刑1/2，並諭知如易科罰金之折算標準，如主文所
    示。又公訴意旨雖論以被告先後2次侵占鑽石之犯行，時間
    緊接，犯罪構成要件相同，顯係基於概括犯意為之，應依刑
    法第56條之規定以連續犯一罪論，然查上揭2顆鑽石係告訴
    人同時交付被告，而為被告一行為所侵占者，尚難認係數行
    為之連續犯，又因公訴人認前開起訴論罪之事實，為裁判上
    一罪關係，爰不另為無罪之諭知；又本件起訴書雖載被告所
    犯為刑法第339條第1項之詐欺取財罪，惟此部分經蒞庭檢察
    官當庭予以更正為業務侵占罪，故本院毋庸依刑事訴訟法第
    300條為起訴法條變更之諭知，附此敘明。
四、據上論斷，應依刑事訴訟法第299條第1項前段、第273條之1
    第1項、第310條之2、第454條第1項，刑法第2條第1項、第3
    36條第2項，修正前刑法第41條第1項前段，中華民國96年罪
    犯減刑條例第2條第1項第3款、第7條、第9條，刑法施行法
    第1條之1第1項前段、第2項，修正前罰金罰鍰提高標準條例
    第2條，判決如主文。
五、如不服本判決，應於收受本判決後10日內向本院提出上訴書
    狀，並應敘述具體理由。如未敘述上訴理由者，應於上訴期
    間屆滿後20日內向本院補提理由書狀。
本案經檢察官甲○○到庭執行職務。
中    華    民    國    98    年    2     月    3     日
                  刑事第六庭  法  官  蔡直青
以上正本證明與原本無異
如不服本判決應於收受本判決後10日內向本院提出上訴書狀，並
應敘述具體理由。其未敘述上訴理由者，應於上訴期間屆滿後20
日內向本院補提理由書狀（均須按他造當事人之人數附繕本）「
切勿逕送上級法院」。
                              書記官  王政煌
中    華    民    國    98    年    2     月    4     日
附錄本案論罪科刑法條全文：
刑  法
第336條第2項
對於業務上所持有之物，犯前條第 1項之罪者，處6月以上5年以
 下有期徒刑，得併科3千元以下罰金。


司法院資訊處製作；財團法人民間司法改革基金會備份。
